臺灣臺北地方法院民事裁定            100年度監宣字第351號
聲  請  人  鄭雅玲
相  對  人  廖再傳
關  係  人  鄭瑞銘
上列當事人間聲請監護宣告事件，本院裁定如下：
    主  文
宣告廖再傳（男、民國○○○年○月○○日生、身分證統一編號
：Ｚ000000000號）為受監護宣告之人。
選定鄭雅玲（女、民國○○○年○○月○日生、身分證統一編號
：Ｚ000000000號）為受監護宣告之人之監護人。
指定鄭瑞銘（男、民國○○○年○月○日生、身分證統一編號：
Ｚ000000000號）為會同開具財產清冊之人。
聲請費用新臺幣壹仟元由受監護宣告之人負擔。
    理  由
一、按對於因精神障礙或其他心智缺陷，致不能為意思表示或受
    意思表示，或不能辨識其意思表示之效果者，法院得因本人
    、配偶、四親等內之親屬、最近一年有同居事實之其他親屬
    、檢察官、主管機關或社會福利機構之聲請，為監護之宣告
    。法院為監護之宣告時，應依職權就配偶、四親等內之親屬
    、最近一年有同居事實之其他親屬、主管機關、社會福利機
    構或其他適當之人選定一人或數人為監護人，並同時指定會
    同開具財產清冊之人。法院選定監護人時，應依受監護宣告
    之人之最佳利益，優先考量受監護宣告之人之意見，審酌一
    切情狀，並注意下列事項：(1)受監護宣告之人之身心狀態與
    生活及財產狀況。(2)受監護宣告之人與其配偶、子女或其他
    共同生活之人間之情感狀況。(3)監護人之職業、經歷、意見
    及其與受監護宣告之人之利害關係。(4)法人為監護人時，其
    事業之種類與內容，法人及其代表人與受監護宣告之人之利
    害關係。民法第14條第1項、第1111條第1項、第1111條之 1
    分別定有明文。
二、本件聲請意旨略以：聲請人為相對人之姪女，相對人於民國
    98年10月20日因交通事故，導致行動不便、長期臥床、無法
    言語、類似植物人之病症，雖延醫診治，迄今毫無起色，現
    無能力處理自己之事務，爰依法聲請對相對人為監護之宣告
    。又相對人未婚、無子女，父母均亡，僅有一弟即聲請人父
    親鄭再添亦已死亡，而聲請人及關係人鄭瑞銘分別為相對人
    之姪女及姪子，相對人家屬均同意由聲請人、關係人鄭瑞銘
    分別擔任相對人之監護人及會同開具財產清冊之人，是為相
    對人之利益，爰請求選定聲請人為相對人之監護人，指定鄭
    瑞銘為會同開具財產清冊之人等語。
三、聲請人主張之事實，業據其提出中華民國身心障礙手冊影本
    、診斷證明書影本、相對人之親屬系統表及戶籍謄本等件為
    證。而本院於100年11月3日在鑑定人面前訊問相對人，相對
    人無反應，有調查筆錄足參；其經鑑定結果為：綜合相對人
    之個案生活史及病史、檢查結果，認相對人因頭部外傷併顱
    內出血，雖曾接受手術治療，但可能因阻塞性水腦等後遺症
    而使其精神神經功能嚴重受損。目前相對人意思表示或受意
    思表示，或辨識其意思表示效果之能力幾已完全喪失，符合
    監護宣告之條件等語，有財團法人天主教耕莘醫院函及精神
    鑑定報告書在卷足佐。堪認相對人已因其他心智缺陷，致不
    能為意思表示或受意思表示，且不能辨識其意思表示之效果
    ，符合受監護宣告之要件，爰對於相對人為監護之宣告。
四、審酌相對人未婚無子女，而聲請人及關係人鄭瑞銘分別為相
    對人之姪女及姪子，當能盡力維護相對人之權利，並予以適
    當之照養療護，且有意願擔任相對人之監護人及會同開具財
    產清冊之人，爰選定聲請人為相對人之監護人，鄭瑞銘為會
    同開具財產清冊之人，以保障受監護宣告之人之權益。又監
    護開始時，監護人對於受監護人之財產，應依規定會同法院
    指定之人，於2 個月內開具財產清冊並陳報法院；且前項期
    間，法院得依監護人之聲請，於必要時延長之，於財產清冊
    開具完成並陳報法院前，監護人對於受監護人之財產，僅得
    為管理上必要之行為，附此敘明。
五、依民事訴訟法第608條第1項，裁定如主文。
中    華    民    國   100    年    11    月    30    日
                  家事法庭法  官  蔡玉雪
以上正本係照原本作成。
如不服本裁定關於選定監護人及指定會同開具財產清冊之人等部
分，應於送達後10日內向本院提出抗告狀，並繳納抗告費新臺幣
1,000元；其餘關於宣告監護之部分，不得抗告。
中    華    民    國   100    年    11    月    30    日
                          書記官  黃南穎